臺灣桃園地方法院民事簡易判決
110年度壢簡字第1709號
原      告  賴鶯云  

訴訟代理人  徐翊昕律師
被      告  吳聲焜  


訴訟代理人  施振超律師
上列當事人間請求損害賠償事件，本院於民國111年10月26日言
詞辯論終結，判決如下：
    主    文
被告應給付原告新臺幣16萬元，及自民國110年10月7日起至清償
日止，按年息百分之5計算之利息。
原告其餘之訴駁回。
訴訟費用新臺幣5400元由被告負擔新臺幣1728元，餘由原告負擔
。
本判決第1項得假執行。但被告如以新臺幣16萬元為原告預供擔
保後，得免為假執行。
原告其餘假執行之聲請駁回。
    事實及理由
一、原告主張：原告丙○○與配偶即訴外人邱美玉於民國88年5月2
    2日結婚。被告甲○○與邱美玉為同事，均任職於公勝保險經
    紀人股份有限公司中壢業務中心，被告明知邱美玉為有配偶
    之人，竟仍與邱美玉交往，於期間曾使用通訊軟體LINE互相
    傳送「（邱美玉：）謝謝你讓我曾經活著這麼開心」、「（
    被告：）未來還是會，我相信 下星期二給妳決定是否要去~
    」、「（邱美玉：）沒有人相信我們會有好下場」、（被告
    ：）「我依然堅信不移」、「（被告：）我會做好準備等妳
     沒有妳，不會有別人」、「（邱美玉：）等待姻緣俱足那
    天」等親密對話。迄至108年10月2日邱美玉將上開對話紀錄
    截圖傳送予原告，原告始察覺該2人有婚外情之親密交往關
    係。原告於同年月21日，邀約被告至內壢中山公園附近面談
    ，被告自承於108年3月至5月間，有與邱美玉發生3次性行為
    。被告與邱美玉間親密婚外情關係，嚴重破壞原告與邱美玉
    夫妻共同生活之圓滿安全幸福，侵害原告基於婚姻關係之身
    分法益及配偶權，造成原告精神上莫大痛苦。爰依民法第18
    4條第1項前段、第195條第1、3項之規定，提起本件訴訟。
    並聲明：㈠被告應給付原告50萬元，及自起訴狀繕本送達翌
    日起至清償日止，按年息百分之5計算之利息。㈡願供擔保，
    請准宣告假執行。
二、被告則以：原告發現被告與邱美玉之婚外情後，被告於108
    年10月1日及同年月21日與原告2度會面。該2次會面中，被
    告多次向原告道歉、認錯，除保證不再有侵權之舉外，並與
    原告約定各自夫妻問題各自解決，互不追究對方法律責任，
    是原告已經捨棄對被告之民、刑事追訴權。又縱使原告對被
    告之宥諒未能被認定，因乙○○業於108年7月15日查看被告手
    機得知被告與邱美玉間不倫情事，同日晚間即利用Massenge
    r通訊軟體告知原告，而原告遲至110年9月22日始起訴請求
    ，是本件原告對於被告之侵權行為損害賠償請求權，已罹於
    2年時效而消滅，被告對原告依法已無給付義務等語為辯。
    並聲明：㈠原告之訴駁回。㈡如為假執行宣告，願供擔保請准
    免為假執行。
三、本院得心證之理由
　㈠按因故意或過失，不法侵害他人之權利者，負損害賠償責任
    。故意以背於善良風俗之方法，加損害於他人者亦同；不法
    侵害他人之身體、健康、名譽、自由、信用、隱私、貞操，
    或不法侵害其他人格法益而情節重大者，被害人雖非財產上
    之損害，亦得請求賠償相當之金額。前二項規定，於不法侵
    害他人基於父、母、子、女或配偶關係之身分法益而情節重
    大者，準用之，民法第184條第1項、第195條第1、3項分別
    定有明文。又婚姻係以夫妻之共同生活為其目的，配偶應互
    相協力保持其共同生活之圓滿安全及幸福，而夫妻互守誠實
    ，係為確保其共同生活之圓滿安全及幸福之必要條件，故應
    解為配偶因婚姻契約而互負誠實之義務，配偶之一方行為不
    誠實，破壞共同生活之圓滿安全及幸福者，即為違反因婚姻
    契約之義務而侵害他方之權利（最高法院55年台上字第2053
    號判決參照）。而所謂配偶權，係指配偶間因婚姻而成立以
    互負誠實義務為內容之權利，如行為人明知為他人配偶卻故
    與之交往，其互動方式依社會一般觀念，已足以動搖婚姻關
    係所重應協力保持共同生活圓滿安全幸福之忠實目的時，自
    得謂有以違背善良風俗之方法，加損害於他人之故意，苟配
    偶確因此受非財產上之損害即精神上痛苦，自得依法請求賠
    償。又侵害配偶權之行為，不以發生性行為為限，倘夫妻任
    一方與第三人間存有背離一般社交行為之不正常往來，且逾
    越社會一般通念所能容忍之範圍，諸如與配偶以外之人同宿
    一室、摟抱、親吻或其他等行為，而足以破壞夫妻共同生活
    ，動搖家庭生活之圓滿、安全及幸福，而有違婚姻關係配偶
    間應負之誠實義務者，即足當之。準此，夫妻原本感情是否
    不睦、有無論及離婚，甚至以離婚收場，均無從正當化上開
    與有配偶之人逾越分際之不正當往來行為。
　㈡查本件原告主張被告與原告配偶邱美玉間存在逾越一般男女
    交往分際之不正當行為，並與被告相約面談，被告亦承認之
    事實，業據提出與所述相符之LINE對話紀錄截圖、錄音譯文
    為證（見本院卷第9頁、第37頁至第38頁反面），且為被告
    所不爭執（見本院卷第45頁反面），堪信原告此部分主張為
    真。
　㈢按當事人主張有利於己之事實者，就其事實有舉證之責任，
    民事訴訟法第277條前段定有明文。被告抗辯被告配偶乙○○
    於108年7月15日知悉被告與邱美玉間婚外情關係後，旋於同
    日晚間使用MESSENGER通知原告，原告更於與被告後續相約
    討論、與乙○○LINE對話中表示宥諒被告、各過各的不再追究
    ，顯已免除被告之損害賠償責任；縱令原告對被告無宥諒之
    意，原告直至110年9月22日始起訴請求，其損害賠償請求權
    業已罹於時效而消滅乙節，有LINE對話紀錄截圖可佐（見本
    院卷第18頁至第23頁），並聲請乙○○到庭為證。是本件爭點
    當為：⒈被告所為原告曾宥諒而免除其損害賠償之責任之抗
    辯，有無理由？⒉若否，原告本件損害賠償請求權是否已罹
    於時效而消滅？
　㈣原告並無捨棄對被告之損害賠償請求權或免除被告法律責任
　⒈證人乙○○於111年8月17日到庭證稱，於108年7月15日，我與
    被告在外旅遊，請被告使用手機拍照並傳送給被告哥哥看，
    當下被告反應極不自然，經我堅持查看被告手機內容，發現
    被告正與邱美玉通訊，我觀察雙方對話內容，我認為雙方並
    非單純正常朋友問候，而應是情侶關係，因此致電邱美玉，
    向邱美玉表示我已知兩人關係，邱美玉也承認此事並答應與
    被告不再有往來。同晚，我從邱美玉臉書頁面尋得原告臉書
    帳號連結，向原告傳送被告與邱美玉LINE對話紀錄截圖，然
    因證我和原告非臉書好友，原告當時並無反應。我於同年10
    月1日外出時親自致電原告，詢問「對此事件要怎麼處理，
    有什麼想法」時，原告憤怒答覆「我怎麼想乾妳什麼事，我
    為什麼要跟妳說，大家各自過好各自的生活就好」。經被告
    轉述我知道原告有與被告碰面2次討論，第1次原告向被告表
    示想打被告，但未動手，該次結論係此事件就這樣告一段落
    ，以後大家各過各的，不再連絡；第2次內容證人不清楚。
    嗣原告於110年3月間表示要對被告求償，才有我與原告同年
    月17日知LINE對話，為確認此事件是否真如被告轉述已結束
    ，我向原告表示「好喔，我們要不要互告對方老公老婆，上
    法院可以拿賠償金，反正錢不是我出的」，原告說「我拿那
    幾萬塊要幹嘛，跟這種人需要走法律程序嗎？我要私了。我
    現在上有老、下有小，過幾年我會私了」等語（見本院卷第
    51頁反面至第53頁反面）。
　⒉次按夫妻之一方宥恕他方與配偶以外之人發生婚外情，固生
    一定之法律上效果，在民事法上，依民法第1053條規定，將
    使宥恕之一方不得以上開事由請求離婚，乃立法者對請求裁
    判離婚所為之限制；而在刑事法上，則係指具有告訴權之人
    ，對其配偶之通姦行為表示寬容之意思，乃立法者對除罪化
    前刑法第239條之罪所附加之刑事訴追要件，意在限縮通姦
    行為之刑事處罰於必要範圍內，均與債權人明確表示捨棄民
    事上侵害配偶權之損害賠償請求權、免除債務人法律責任之
    情形有所不同，無從認為債權人已捨棄或免除債務人應負之
    損害賠償責任。
　⒊由乙○○上開證詞雖可得知，原告曾向被告與乙○○表示算了、
    以後各過各的，不再聯絡等語，然原告前開說語並未明確表
    示對被告與邱美玉間婚外情一事為宥恕或原諒，而所指稱「
    算了」、「告一段落」之內容及範圍為何亦非具體、明確，
    此外上開證詞外，被告所提出之相關對話紀錄亦同，揆諸上
    開見解，自難遽認原告已有利用言詞捨棄對被告之損害賠償
    請求權或有免除被告賠償責任之意。是被告既未能提出證據
    證明原告確有具體表示已不再追究其侵害配偶權行為民事責
    任之意思，則其上開所辯，即不足採。
　㈤本件之請求權未罹於時效
　⒈因侵權行為所生之損害賠償請求權，自請求權人知有損害及
    賠償義務人時起，二年間不行使而消滅。自有侵權行為時起
    ，逾十年者亦同，民法第197條第1項定有明文。又知有損害
    ，係指知其請求之損害內容（最高法院106年度台上字第187
    號判決意旨參照）。已知係指實際知悉而言，固不以知悉賠
    償義務人因侵權行為所構成之犯罪行為經檢察官起訴，或法
    院判決有罪為準，惟倘僅屬懷疑、臆測或因過失而不知者，
    則仍有未足（最高法院108年度台上字第1863號判決參照）
    。如當事人間就知之時間有所爭執，應由賠償義務人就請求
    權人知悉在前之事實，負舉證責任（最高法院72年台上字第
    1482號判決意旨參照）。
　⒉被告抗辯原告早於108年7月15日已因乙○○傳送MESSEMGER訊息
    通知而知被告與邱美玉有婚外情關係，是原告本件請求權已
    罹於時效等語，此經原告否認，原告另主張其係於108年10
    月2日經邱美玉發送與被告LINE對話紀錄截圖時始知悉等語
    ，揆諸前揭判決意旨，自應由被告就原告實際知悉之時點，
    負舉證之責。依乙○○前述證言雖稱，是於108年7月15日向原
    告發送訊息告知等語，又乙○○既稱有發送訊息之情，卻未能
    提出客觀證據資料以實其說，實難認已盡舉證之責。被告既
    未能就原告確於110年9月22日起訴時回溯2年以前即已知悉
    之情，盡舉之責，自難為有利被告之認定，所辯應無可採。
　⒊從而，原告就此部分於110年9月22日具狀提起本件訴訟請求
    損害賠償，並未逾2年之時效期間，堪可認定。
　㈥賠償金額之認定
　⒈按慰撫金之賠償須以人格權遭遇侵害，使精神上受有痛苦為
    必要，其核給之標準，須斟酌雙方之身分、資力與加害程度
    及其他各種情形核定相當之數額（最高法院51年台上字第22
    3號判決意旨參照）。而身分法益與人格法益同屬非財產法
    益，依同一理由，前揭有關人格法益受侵害而酌定慰撫金之
    標準，自得為本件衡量因身分法益受侵害所生損害賠償金額
    之參考。
　⒉查原告因被告二人有逾越男女分際之行為而侵害原告之配偶
    權，堪認原告精神上確受有相當之痛苦，則原告就此請求被
    告賠償非財產上損害，即屬有據。本院審酌原告與邱美玉自
    88年結婚至其知悉被告與邱美玉間婚外情關係即108年10月2
    日止，已結縭逾20年且育有2子，被告明知邱美玉已婚，猶
    仍與之發生性行為、交往等情，可認原告所受之侵害及痛苦
    程度非輕，再衡及兩造之身分、地位、經濟狀況、被告事後
    態度等一切情狀，認原告請求被告賠償非財產上之損害即精
    神慰撫金，應以16萬元為適當，逾此範圍之請求，則屬無據
    ，應予駁回。
四、末按給付無確定期限者，債務人於債權人得請求給付時，經
    其催告而未為給付，自受催告時起，負遲延責任。其經債權
    人起訴而送達訴狀，或依督促程序送達支付命令，或為其他
    相類之行為者，與催告有同一之效力；又遲延之債務，以支
    付金錢為標的者，債權人得請求依法定利率計算之遲延利息
    ，而應付利息之債務，其利率未經約定，亦無法律可據者，
    週年利率為百分之5，民法第229條第2項、第233條第1項前
    段及第203條分別定有明文。查，本件原告請求被告給付16
    萬元部分，係以支付金錢為標的，且無確定期限，又未約定
    利息，則被告應自受催告時起，負遲延責任，則原告就上述
    得請求之金額，併請求自起訴狀繕本送達被告之翌日即110
    年10月7日（見本院卷第25頁）起至清償日止，按年息百分
    之5計算之利息，同為有據。
五、綜上所述，原告依民法第184條第1項前段、第195條第1、3
    項之規定，請求被告給付如主文第1項所示，為有理由，當
    予准許。逾此範圍之請求，為無理由，應予駁回。
六、本件原告勝訴部分，係就民事訴訟法第427條訴訟適用簡易
    程序所為被告敗訴之判決，依同法第389條第1項第3款之規
    定，應依職權宣告假執行，並依同法第436條第2項適用第39
    2條第2項規定，依聲請宣告被告供擔保免為假執行之金額。
    至原告雖聲明願供擔保請准宣告假執行，惟本院既已職權宣
    告假執行，其此部分聲請，核僅為促請本院職權發動，自無
    庸另為准駁之諭知。另原告敗訴部分，其假執行之聲請已失
    其依據，應併予駁回。
七、本件事證已臻明確，兩造其餘攻擊防禦方法，核與本案事實
    及判決結果不生影響，爰不予一一審究，併此敘明。
八、訴訟費用負擔之依據：民事訴訟法第79條。並依職權確定訴
    訟費用額如主文第3項所示。
中　　華　　民　　國　　111 　年　　11　　月　　22　　日
                  中壢簡易庭  法  官  林莆晉
以上為正本係照原本作成。
如不服本判決，應於送達後20日內，向本院提出上訴狀並表明上
訴理由，如於本判決宣示後送達前提起上訴者，應於判決送達後
20日內補提上訴理由書（須附繕本）。
如委任律師提起上訴者，應一併繳納上訴審裁判費。
中　　華　　民　　國　　111 　年　　11　　月　　22　　日
　　　　　　　　　　　　　　　書記官  陳香菱